【裁判字號】    89,訴,437
【裁判日期】    891101
【裁判案由】    損害賠償
【裁判全文】
臺灣士林地方法院民事判決  八十九年訴字第四三七號
    原      告  丙○○
                        身分證.
    訴訟代理人  甲○○  住同右.
    被      告  乙○○  住台北縣三芝鄉○○街○段四二之一號二樓
右當事人間請求損害賠償事件，本院判決如左：
    主      文
被告應給付原告新台幣壹拾柒萬肆仟貳佰壹拾捌元。
訴訟費用由被告負擔分之三分之一，其餘由原告負擔。
    事      實
甲、原告方面：
  一、聲明：被告應給付原告新台幣（下同）六十一萬元，訴訟費用由被告負擔。
  二、陳述：
    （一）如附件起訴狀影本所示。
    （二）原告因此傷害受有如下之損失，總計六十一萬元，被告應予賠償：
      １、原告因車禍受傷住院所支出之醫療費用共二十萬元，其中部分有收據二十
          五張可證，其餘部分因收據遺失或自行服用營養品、中藥，無證據可證，
          故原告請求被告二十萬元之醫療費用。
      ２、原告車禍住院期間，被告雖為原告延請一位看護朱如芬，但是自八十八年
          一月廿九日起至同年二月十二日止之看護費用係由原告自行支付，共計三
          萬元，有朱如芬簽收之收據一紙為證，被告自應給付。
      ３、原告原來任職楊基通訊科技有限公司，平均月薪三萬餘元，有八十六年十
          二月至八十七年十二月份之薪資袋十件為證，原告因此車禍受傷致六個月
          無法工作，亦有醫院診斷證明三張為證，共造成原告薪資損失十八萬元。
      ４、原告為嘉義高級家事職業學校服裝科畢業，有畢業證明書一紙為證，自七
          十六年到八十一年十一月間在家從事代工工作，八十二年三月迄八十四年
          與配偶一起以攤販為業，八十四年三月起在揚基通訊公司上班，因此車禍
          受傷昏迷五日後才醒過來，迄今仍在休養復健中，原告因此車禍致身心、
          精神受撞至鉅，請求精神賠償二十萬元。
  三、證據：提出診斷證明書五張、醫療費用收據廿五張、薪資袋十件、看護收據一
      張及畢業證書一張（均影本）為證。
乙、被告方面：被告未於最後言詞辯論期日到場，惟據其前此之聲明或陳述如下：
    一、聲明：
    （一）駁回原告之訴。
    （二）訴訟費用由原告負擔。
  二、陳述：本件車禍原告亦有過失，且其責任較大。
丙、本院依職權調閱本院刑事庭八十八年度交自字第三號過失傷害案卷。
    理      由
一、本件被告經合法通知，未於言詞辯論期日到場，核無民事訴訟法第三百八十六條
    所列各款情形，爰依原告之聲請，由其一造辯論而為判決。
二、本件原告起訴主張：原告於民國（下同）八十八年一月十六日十七時三十分許，
    自台北縣三芝鄉分駐所出發，騎乘車號ＱＮＡ─一三○號機車，頭戴安全帽沿公
    正街路邊行駛，行至公正街、長安街附近時，遭被告駕駛ＲＡ─九四二六號自用
    小客車，由後猛烈追撞，致原告人車倒地，受有頭部外傷併頭骨骨折及外傷性腦
    挫傷性出血之傷害，原告因而支出醫療費用、營養品、中藥費用共二十萬元、看
    護費用三萬元、及受有薪資損失十八萬元，為此依侵權行為之法律關係，請求被
    告賠償四十一萬元，及慰撫金二十萬元。被告則以原告於本件車禍之發生與有過
    失，且其責任較大於被告等語資為抗辯。
三、原告主張被告於八十八年一月十六日十七時三十分許，在台北縣三芝鄉○○街、
    長安街口過失撞及原告，致原告受有頭部外傷併頭骨骨折及外傷性腦挫傷性出血
    ，涉及過失傷害罪責，業經本院判處有期徒刑五月確定之事實，業據其提出診斷
    證明書五張，並經本院依職權調閱本院刑事庭八十八年度交自字第三號刑事案卷
    屬實。
四、惟被告辯稱原告於本件車禍之發生亦有責任，經查，本件車禍發生之始末，乃被
    告駕車況台北縣三芝鄉○○街往中興街方向行駛，行經三芝鄉○○街、長安街無
    號誌之交岔口時，本應注意車前狀況，並隨時採取必要之安全措施，而依當時情
    形又無不能注意之情事，竟疏未予注意，致其小客車前保險桿擦撞由右側沿長安
    街駛來，未讓行幹道車之原告機車左側車身，肇致本件車禍，原告行經無號誌交
    岔路口，未暫停讓幹道車先行，為肇事主因，被告未注意車前狀況，為肇事次因
    ，此有道路交通事故調查報告表一份、現場照片六張及台灣省車輛行車事故覆議
    鑑定委員會覆議意見書附於刑案卷可稽，堪認被告之抗辯為可採信。本院審酌前
    揭兩造過失情節，本院認為本件損害賠償之過失，應由原告負擔三分之二、被告
    負擔三分之一，依民法第二百十七條第一項之規定，原告對其損害之發生與有過
    失，本院依前述過失比例，減輕被告賠償金額。
五、按因過失不法侵害他人之權利者，負損害賠償責任；又不法侵害他人之身體或健
    康者，對於被害人因此喪失或減少勞動能力或增加生活上之需要時，應負損害賠
    償責任；再不法侵害他人之身體、健康，被害人雖非財產上之損害，亦得請求賠
    償相當之金額，民法第一百八十四條第一項前段、第一百九十三條第一項、第一
    百九十五條第一項分別定有明文。原告請求被告賠償醫療費用、工作損害金、看
    護費用及慰撫金，是否應予准許，分述如次：
  （一）醫療費二十萬元部分：查原告提出之二十五張醫療費用收據（其狀稱附證物
        二十七件乃屬誤算），共十一萬零一百三十三元，惟經查淡水馬偕醫院編號
        一九五八五五、一九九一一五、二○一七九二、二一一七八八、二二五二八
        八、二二六三九○、二二六三八九、三八二七二三號及台北榮總編號二五四
        五七七、二五四五九六號等收據列有屬於證明書費，共二千五百二十元，非
        醫療上之支付，不應准許。其餘部分依原告所受傷害及各收據載明醫療費別
        ，自屬治療上之必要費用，共十一萬二千六百五十三元，應予准許。其餘部
        分則無證據可佐，即不應准許。依前揭過失比例，本院減輕賠償金額為三萬
        七千五百五十一元，應由被告賠償原告。
  （二）工作損害金十八萬元部分：原告主張受傷後有六個月無法工作，有馬階紀念
        醫院診斷證明書載明「病人因上症於八十八年一月十六日入院住院，於八十
        八年二月十二日出院，依當時病況，須門診繼續治療並休養半年」可證；而
        原告原任職於楊基通訊科技有限公司，每月平均薪資三萬餘元，亦有其提出
        之薪資袋十個可證。是原告請求被告賠償此六個月之工作損失，自應准許，
        經核算為十八萬元，依前揭過失比例，本院減輕賠償金額為六萬元，應由被
        告賠償，超過此部分之請求，不應准許。
  （三）原告請求看護費用三萬元部分：原告此部分之請求，業據提出收據一紙為證
        ，依前揭過失比例，本院減輕被告之賠償金額為一萬元。
  （四）精神慰藉金二十萬元部分：查原告為嘉義高級家事職業學校服裝科畢業，有
        畢業證明書一紙為證，自七十六年到八十一年十一月間在家從事代工工作，
        八十二年三月迄八十四年與配偶一起以攤販為業，八十四年三月起在揚基通
        訊公司上班，因此車禍受傷昏迷五日後才醒過來，此為被告所不爭執，堪信
        為真，原告因此車禍致頭部外傷併頭骨骨折及外傷性腦挫傷性出血之傷害，
        堪認原告肉體、精神均遭受極大之痛苦，本院斟酌實際情況，及兩造之身分
        、地位，原告請求二十萬元，應予准許，依前揭過失比例，本院減輕被告賠
        償金額為六萬六千六百六十七元（元以下四捨五入）。
六、從而，原告依民法第一百八十四條第一項前段、第一百九十三條第一項、第一百
    九十五條第一項之規定，請求被告給付十七萬四千二百十八元部分即屬有據，應
    予准許，逾此數額之請求於法不合，應予駁回。
七、據上論結，本件原告之訴為一部有理由，一部無理由，依民事訴訟法第三百八十
    五條第一項前段、第七十九條但書，判決如主文。
中      華      民      國    八十九    年      十一    月      一      日
                                        臺灣士林地方法院民事第二庭
~B法      官  李玉卿
右為正本係照原本作成。
如對本判決上訴須於判決送達後廿日內向本院提出上訴狀。
中      華      民      國    八十九    年      十一    月      四      日
~B法院書記官  陳幸潔


司法院資訊處製作；財團法人民間司法改革基金會備份。
